【裁判字號】    99,重上更(二),67
【裁判日期】    991130
【裁判案由】    貪污治罪條例等
【裁判全文】
臺灣高等法院高雄分院刑事判決    99年度重上更(二)字第67號
上  訴  人  臺灣高雄地方法院檢察署檢察官
被      告  陳武瑞
選任辯護人  凌進源律師
上列上訴人因違反貪污治罪條例案件，不服臺灣高雄地方法院92
年度訴字第2940 號中華民國95年10 月12 日第一審判決（起訴
案號：臺灣高雄地方法院檢察署92年度偵字第19901 、22067 號
 ），提起上訴，經最高法院發回更審，本院判決如下：
    主  文
上訴駁回。
    理  由
一、公訴意旨略以: 被告陳武瑞自89年3 月間起任高雄縣政府水
    利局水利管理課課員，負責土石採取許可證及土石採取場登
    記證申請案之審核業務，為依據法令從事公務之人員，而林
    錦堂係巨固砂石行之實際負責人（業經原審判決違反水土保
    持法確定，其所經營之該砂石行以會計郭葉枝為名義負責人
    ）。緣林錦堂於89年間以巨固砂石行名義，委託大聯合技師
    事務所向高雄縣政府提出大樹鄉○○段12－46、12－47、12
    －94等山坡地（土地所有權人為蔡曾菜根、方正雄、方慶輝
    、方明來、方泰山）之土石採取許可及水土保持計畫申請案
    ，林錦堂申請採取土石之範圍係位於溪埔段12－46、12－47
    、12－94之長方型區○○○○○道路僅靠往北穿過南二高連
    接旗楠公路之狹小產業道路（寬約3 、4 公尺）對外聯絡，
    產業道路兩側為荔枝樹及雜草。嗣因依據「開發行為應實施
    環境影響評估細目及範圍認定標準」第10條第1 項第1 款規
    定，申請採石區域如超過2.5 公頃時需作環境影響評估，申
    請程序繁雜且不易獲准，而該申請案申請開挖面積為24863
    平方公尺（2.5 公頃以下），總挖方量為155268.10 立方公
    尺，故林錦堂故意未將該條對外聯絡之產業道路部份（溪埔
    段12－47、12－45號土地）一併列入水土保持計畫申請區域
    ，以規避環境影響評估。申請案送件後，由被告陳武瑞及大
    樹鄉公所蔡博文依土石採取規則第12條規定，於89年3 月10
    日前往現場實地查勘，被告陳武瑞對於申請地號區域之山坡
    地原貌顯已目睹，89年3 月16日高雄縣政府農業局水土保持
    課蘇再祿將上開巨固砂石行水土保持計畫送請國立屏東科技
    大學水土保持系代為審查，89年3 月29日郭葉枝、蘇再祿及
    國立屏東科技大學水土保持系教授徐森雄、謝杉舟、陳慶雄
    等人共同前往基地現場會勘，會勘後經國立屏東科技大學水
    土保持系審查委員數次審查，認已符合水土保持技術規範之
    要求審查通過，旋於89年6 月14日以（89）屏科大建保字第
    3178號函，檢送上開「高雄縣大樹鄉○○段12－46、12－47
    、12－94地號土石採取水土保持計畫定稿本」8 冊予高雄縣
    政府，惟公函中特別註明「惟其運輸道路用地及區外連接排
    水設施屬審查範圍界外，未予檢核」，促請高雄縣政府相關
    承辦單位注意該申請開挖區域（即水土保持計畫區域），並
    不包括該條對外聯絡之產業道路。89年11月21日被告陳武瑞
    依審查結果核發土石採取證予巨固砂石行，89年12月19日高
    雄縣政府農業局水保課蘇再祿同意水土保持計劃開工。90年
    1 月9 日前，林錦堂一方面為使大卡車運輸方便，一方面亟
    欲藉機盜採土石牟取暴利，竟事先將該條原本綠色植被覆蓋
    之狹小產業道路，盜採開挖成長約133 公尺、寬約15至18公
    尺、深約7 公尺之峽谷型道路，造成土石裸露致生水土流失
    ，90年1 月9 日被告陳武瑞及農業局水土保持課林睦期（臨
    時代理原承辦人蘇再祿）、業主林錦堂、郭葉枝等人赴現場
    做開工前勘查，被告陳武瑞明知依審查通過之水土保持計畫
    定稿本內之「挖填土石方區位圖」、「土地使用計畫圖」、
    「土地使用現況圖」、「開挖整地平面配置圖」等十餘張附
    圖所標示之土石採取申請區域，並未包含該條對外聯絡之產
    業道路，且國立屏東科技大學水土保持系之來函亦已敘明促
    請注意，巨固砂石行林錦堂上述盜採行為，業已違反水土保
    持法第12條、第33條第1 項及第3 項、山坡地保育利用條例
    第35條第1 項及第3 項、土石採取規則第37條第1 項第2 款
    等法令，依法應簽報下令停工、責令改正、科處罰鍰或撤銷
    其土石採取許可證，詎料渠竟基於圖利林錦堂之犯意，於90
    年1 月9 日「水土保持計畫施工行政監督檢查表」之公文書
    上簽名並偽載「目前尚未開工施挖」等內容，另向不知情之
    林睦期偽稱該現場尚未開工施挖，致林睦期將「尚未開挖」
    之不實事項登載於職務上所掌之上開「水土保持計畫施工行
    政監督檢查表」上，致生損害於高雄縣政府對於水土保持計
    畫施工檢查之正確性。直至90年12月間高雄縣政府接獲檢舉
    ，被告陳武瑞方於90年12月13日將上述違法開闢道路及盜挖
    道路邊坡情事依法處理並函告巨固砂石行停工，惟林錦堂業
    已盜採開挖284,780 立方公尺土石販售牟利，較原核定總挖
    方量155,268.1 立方公尺，超挖129, 511.9立方公尺土石，
    經測量結果開挖面積為3.8495公頃，超挖面積為1.3632公頃
    （13, 632 平方公尺，即4,123 坪）。被告陳武瑞顯有對於
    主管或監督之事務，明知違背法令直接圖利林錦堂之情形，
    以當時土石每立方公尺市價新台幣（以下同）110 元核算（
    依據林錦堂住所查扣之土石買賣合約書單價每立方公尺80
    元、110 元、150 元、100 元等價格平均計算），渠圖利林
    錦堂之金額達14,246,309元，因認被告陳武瑞涉犯刑法第21
    3 條公務員登載不實、貪污治罪條例第6 條第1 項第4 款之
    圖利罪嫌云云。
二、證據能力部分：
（一）按被告以外之人於審判外之言詞或書面陳述，除法律有規
      定者外，不得作為證據；被告以外之人於審判外向法官所
      為之陳述，得為證據；被告以外之人於偵查中向檢察官所
      為之陳述，除顯有不可信之情況者外，得為證據，刑事訴
      訟法第159 條第1 項、第159 條之1 分別定有明文。又按
      被告以外之人於審判外之陳述雖不符刑事訴訟法第159 條
      之1 至之4 等4 條之規定，經當事人於審判程序同意作為
      證據，法院審酌該言詞陳述或書面陳述作成時之情況，認
      為適當者，亦得為證據；當事人、代理人或辯護人於法院
      調查證據時，知有前項不得為證據之情形，而未於言詞辯
      論終結前聲明異議者，視為有前項之同意，刑事訴訟法第
      159 條之5 定有明文。本件如後所引被告陳武瑞以外之人
      於調查局、偵查中、審判中以被告身分所為供述，或以證
      人身分依法具結所為證述，本件被告及辯護人對該等證據
      之證據能力均不爭執（見本院卷第99頁背面），揆諸上揭
      法條規定，本院審酌上開證據於作成時無任何不適當之情
      況，認以之作為本案之證據，應屬適當，故其等於調查、
      偵查、審判中所為證述均有證據能力。
（二）另其他證據部分，本院於審判期日，依各該證據不同之性
      質，以提示或告以要旨等法定調查方法逐一調查，並使當
      事人表示意見，本院亦查無法定證據取得禁止或證據使用
      禁止之情形，故認所引用各項證據資料，均具證據之適格
      ，合先敘明。
三、按犯罪事實應依證據認定之，無證據不得認定其犯罪事實；
    又不能證明被告犯罪者，應諭知無罪之判決，刑事訴訟法第
    154 條第2 項、第301 條第1 項分別定有明文。再按，事實
    之認定，應憑證據，如未能發現相當證據，或證據不足以證
    明，自不能以推測或擬制之方法，為裁判基礎；且認定不利
    於被告之事實須依積極證據，苟積極證據不足為不利於被告
    事實之認定時，即應為有利於被告之認定；另認定犯罪事實
    所憑之證據，雖不以直接證據為限，間接證據亦包括在內，
    然無論直接證據或間接證據，其為訴訟上之證明，須於通常
    一般之人均不致有所懷疑，而得確信其為真實之程度者，始
    得據之為有罪之認定，倘其證明尚未達到此一程度，而有合
    理之懷疑存在，無從使事實審法院得有罪之確信時，即應由
    法院為諭知被告無罪之判決，迭經最高法院30年上字第816
    號、40年台上字第86號、76年台上字第4986號判例意旨一再
    闡釋。
四、本件公訴意旨認被告陳武瑞涉犯刑法第213 條公務員登載不
    實、貪污治罪條例第6 條第1 項第4 款之圖利罪嫌，無非係
    以證人即同案被告林錦堂、黃明春，證人即系爭土地所有權
    人方正雄、方慶輝，證人蘇再祿、林睦期、陳慶雄、謝杉舟
    、陳國華、郭葉枝及91年11月14日調查局南機組人員前往系
    爭土地之查勘紀錄、92年7 月10日國立屏東科技大學派員前
    往系爭土地之查勘紀錄，為主要論據。訊據被告陳武瑞固坦
    承於90年1 月9 日有與林睦期前往勘查本案現場之情非虛，
    然堅決否認有上述犯行，並辯稱: 伊於90年1 月9 日前往本
    案土石採取區進行開工前勘查時，僅係就水土保持計畫區內
    土地是否已遭開挖乙情進行查勘，所勘查之範圍並未包括系
    爭土地之聯外產業道路，況斯時該土石採取區○○○○○道
    路僅鏟除路面樹木雜草、整治路面，並無遭開挖之情。至於
    同案被告林錦堂於取得系爭土地之土石採取場登記證，並正
    式開工後，究有無違規開採土石，則因伊均委派水利局水管
    課之河川駐警蔡永宗按月前往現場巡察，而未親自前往現場
    查勘，故不知情等語。被告辯護人亦以：被告核准業主部分
    都是依照法定程序處理，並無違法；被告在水土保持計畫行
    政監督檢查表記載「目前尚未開工施挖」等文字，係指其核
    准部分之土地，並無不實登載；且被告只是會辦單位，上開
    文書並非被告職務上所掌之文書，與刑法第213 條規定不符
    ；又上開聯外道路部分，並非被告掌管之範圍，業主是否超
    挖並非被告之業務範圍，與被告無關云云，資為被告辯護。
    經查：
（一）被告主管事務為本案業主有無盜挖、超挖砂石:
    依高雄縣政府93年10月18日府農保字第0930180762號函敘明
    ：本府土石採取申請案件之目的事業主管單位為水利局，負
    責土石採取申請案件之受理、准駁及經其核准土石採取案件
    開採過程之監督查核及違規查報處分（本項業務已於92年2
    月移由高雄縣政府建設局主管），其開採過程之監督查核及
    違規查報處分事項，請參閱土石採取規則第33條之1 、第36
    條及第37條已有明文等語（見原審卷二第2 、5 頁）；另高
    雄縣政府91年1 月30日府農保字第0910009251號函亦載明：
    本案水利局核准土石採取函送之水土保持計畫範圍，並未包
    括道路開闢事項，……，水土保持計畫部分，原則同意辦理
    ，惟聯外道路不包含在核定水土保持計畫範圍內，且土石採
    取規則聯外道路交通，係屬水利局權責，故是否涉及違規開
    挖整地之認定問題，請水利局逕依規定查明辦理等語（見證
    物影本卷第11頁正、反面）；而土石採取人有超越核准地域
    採取者，由縣市政府撤銷其土石採取許可證，92年3 月12日
    廢止前土石採取規則第37條第1 項第2 款亦定有明文（見原
    審卷二第22頁）；且據證人即高雄縣政府農業局水保課課長
    林睦期於調查時陳稱：該區○○○○○道路非我所需審查之
    範圍，……至於簽報依土石採取規則第37條超越核准地域採
    取及不遵照主管機關限制及禁止之命令等規定，撤銷巨固砂
    石行土石採取許可證，應屬水利局水利管理課之權責等語（
    見他字第4511號卷第298 頁反面），其並於原審審理時證稱
    ：水土保持計畫外的土石採取違規挖取是查報取締的人負責
    等語明確（見原審卷三第64頁）；再者，系爭土地其後經舉
    報有違法開闢道路及道路邊坡之情事，亦係由高雄縣政府水
    利局於90年12月13日函令停工之事實，有被告為承辦人之高
    雄縣政府90年12月13日90府水管字第900021650 號函在卷可
    稽（見證物影本卷第2 頁）；又巨固砂石行於申請範圍內土
    石採取水土保持計畫之審查，係農業局主管之業務，有關運
    輸道路用地及設施，則為水利局依土石採取規則辦理，有高
    雄縣政府89年6 月27日八九府農保字第8900104984號函在卷
    可證（證物影本卷第28、29頁），是水土保持計畫施工行政
    監督檢查表檢查單位即為農業局人員，被告為水利局人員，
    即應負責土石採取申請案件之受理、准駁及經其核准土石採
    取案件開採過程之監督查核及違規查報處分及土石採取許可
    證、土石採取場登記證申請案之審核業務，其主管事務自包
    含核定水土保持計畫範圍外之聯外道路，是否涉及違規開挖
    、盜挖之認定。
（二）被告於90年1 月9 日勘查本案現場時，並無確切證據證明
      該處之聯外道路右側已被違法開挖:
    本案土石開挖基地之排水溝、滯洪池係設置於土石開挖基地
    外之聯外道路右側上，此一設計經國立屏東科技大學水土保
    持系審查委員審查通過，有「高雄縣大樹鄉○○段12-46 、
    12-47 、12-94 地號土石採取水土保持計畫定稿本」第188
    頁即附圖A-14水土保持設施配置圖、第189 頁即附圖A-15排
    水系統配置圖、第195 頁即附圖A-20臨時性安全排水及防災
    設施配置圖在卷可證，且此一「高雄縣大樹鄉○○段12-46
    、12-47 、12-94 地號土石採取水土保持計畫定稿本」第57
    頁更明確以文字記載: 「在開採面積之外界周邊設置防災土
    堤及臨時性排水溝, 以完成防止開挖區內之逕流流出界外」
    , 其中提到之「開採面積之外界周邊」係指在開採基地「外
    」的部分可以設臨時性排水溝、滯洪池等物，亦據證人林睦
    期於本院審理時証述明確（見本院卷第101 頁），故證人林
    睦期於90年1 月9 日與被告前往勘查本案現場，目的即在勘
    察業主林錦堂是否依前述「水土保持計畫定稿本」施作排水
    溝、滯洪池等物，經證人林睦期勘驗業主林錦堂確實有依照
    圖例施工後，方核定准予開工等情，並據證人林睦期於本院
    審理時結證屬實，其證稱: 「我勘驗的是臨時排水設施，我
    要確認臨時排水設施有無做好，才可以核定他准予開工」、
    「本案水土保持計畫書同意在計畫範圍外的聯外道路上作臨
    時排水設施，如果是在計畫範圍內，那麼就要算面積了，在
    聯外道路上所施作的滯洪池、排水溝是水土保持計畫書裡面
    所同意的，在90年1 月9 日我到現場所看到的滯洪池、排水
    溝，是我們允許他們在聯外道路上作這樣的設施，我去現場
    看的時候，業者確實有依照計畫書的圖示來設置排水溝及滯
    洪池」、「進入開挖區的右側設排水溝及滯洪池，平面植被
    就會被移除，這是允許的」等語（見本院卷第102 、130 頁
    背面）。核與證人即業主林錦堂所稱: 「我只清除雜草及做
    臨時排水溝，並無超挖情形」（見91他字第4511號卷第28 7
    頁、92偵字第19901 號卷第50、61頁）等語相符。從而，業
    主林錦堂因按圖於本案聯外道路上施作臨時性排水溝、滯洪
    池等物之必要，而移除該道路往開挖基地方向之右側樹木、
    雜草及挖除土石，即難認有非法開挖行為。檢察官認此部分
    係遭業主盜挖砂石云云，尚有誤會。
（三）被告於90年1 月9 日勘查本案現場時，並無確切證據證明
      該處之聯外道路左側已被違法向下開挖成深約7 公尺之峽
      谷型道路:
    1.就本案聯外道路左側於90年1 月9 日有無被違法向下開挖
      成深約7 公尺之峽谷型道路一節，證人林睦期證稱: 「（
      問: 您92年7 月17日南機組筆錄稱：90年1 月9 日去現場
      時，聯外道路有5 －7 公尺表面裸露現象，您前述說的"
      表面裸露現象" 是指土石有被開挖的意思嗎？）沒有這個
      意思，表面裸露現象是指植被的部分已經不見了，不能肯
      定有無開挖」（見本院卷第100 頁）、「（問:90 年1 月
      9 日『水土保持計畫施工行政監督檢查表』後附照片1－4
      顯示，臨時治洪池及排水溝係設置於高速公路涵洞往採石
      場方向之聯外道路右側，斯時同向聯外道路左側路旁尚植
      有樹木，是這樣嗎? ）照片狀況是這樣」、「（問: 提示
      91年11月14日調查局南機組人員前往系爭土地之查勘紀錄
      及照片，照片顯示聯外道路當時已被向下挖掘，呈現深約
      7 公尺的峽谷型道路，你90年1 月9 日當時到現場，聯外
      道路也是深約7 公尺的峽谷型道路這樣嗎？）這條道路本
      來就是峽谷型的道路，我當時去看時，只能說是否有拓寬
      要量測，我看不出來有無被向下挖取的痕跡」（見本院卷
      第101 頁背面）；再對照90年1 月9 日『水土保持計畫施
      工行政監督檢查表』後附照片1 －3 （證物影本卷第39頁
      上方照片），高速公路涵洞往採石場方向之聯外道路左側
      路旁尚植有樹木，該處邊坡雖有部分裸露無植被，但裸露
      部分極少，坡度平緩，似為土石崩落之自然現象，無遭機
      器刻意挖掘之痕跡，裸露之高度亦不及同照片路旁右側荔
      枝樹之ㄧ半，邊坡土石裸露部份顯未逾7 公尺，有證物影
      本卷第39頁上方照片可證，核與證人林睦期前揭所述「我
      看不出來有無被向下挖取的痕跡」及證人林錦堂前揭所述
      「我（90年1 月9 日）沒有超挖」等語相符，是被告於90
      年1 月9 日勘查本案現場時，該處之聯外道路左側並無確
      切證據證明已被違法向下開挖成深約7 公尺之峽谷型道路
      。
    2.至於，相隔1 年11個月後之91年11月14日調查局南機組人
      員前往系爭土地之查勘結果，聯外道路當時已被向下挖掘
      ，呈現深約7 公尺的峽谷型道路（如調查卷第28頁背面、
      29頁照片所示），斯時之邊坡高度約超過2 個人之身高、
      坡度變陡峭、平整，似經機器挖掘，對照前述90年1 月9
      日本案現場照片顯有極大不同，足證聯外道路左側邊坡確
      係於90年1 月9 日以後 ，方遭人盜挖。
    3.且91年11月14日調查局南機組人員前往系爭土地之查勘紀
      錄、92年7 月10日國立屏東科技大學派員前往系爭土地之
      查勘紀錄、原審95年7月3日前往現場查勘之結果，及證人
      即國立屏東科技大學教授許中立、謝杉舟、陳慶雄証述聯
      外道路於92年間渠等前往現場時，發現遭向下開挖云云，
      均僅足證明系爭土地之聯外產業道路於渠等前往查勘時，
      確有遭開挖，但不能證明係於90年1 月9 日前即遭到開挖
      ，故均不足為不利被告之認定。
（四）現場聯外道路原即是寬15至18公尺之道路，因二側長滿植
      被，使路寬縮減為3 到5 公尺:
    1.證人郭忻容（原名郭葉枝）證稱: 「90年1 月9 日陪同會
      勘時，聯外道路路寬有4 、5 米，是指人可以行走的部份
      ，如果撥開芒草，路寬約有10幾公尺，只要將芒草割掉，
      路寬就會出現」（見原審卷第75頁）等語，核與證人即地
      主方正雄證稱: 「83年間要開高速公路，... ，高工局表
      示可設置7 米涵洞，... ，故我雇請怪手拓寬路面至15公
      尺，高速公路完成後，我僅在聯外道路鋪上2 到3 公尺寬
      之水泥路面」（見原審卷第93至95頁）等語、證人即地主
      方慶輝證稱: 「83年間，地主將路擴寬為10幾米... ，沒
      有作路基，沒有維護就會長草」等語（見原審卷第45至52
      頁）、證人即屏東科技大學水土保持系副教授陳慶雄證稱
      : 「89年3 月間到現場勘驗，聯外道路旁有果樹、雜草，
      寬度為3 到5 公尺」等語（見原審卷第8 頁）、證人即屏
      東科技大學水土保持系副教授謝杉舟證稱: 「89年3 月間
      ，到現場勘驗，聯外道路路寬僅容1 部轎車通行，兩旁有
      荔枝樹，雜草叢生」等語（見91年度他字卷第303 頁）、
      證人即本案水土保持計畫設計者陳國華證稱: 「在88年底
      到89年初間，到現場勘驗，聯外道路路寬僅3 、4 公尺，
      兩旁都是雜林」等語（見92年度偵字第19901 號卷第24頁
      ）大致相符，綜上觀之，足見現場聯外道路原即是寬15至
      18公尺之道路，因二側長滿植被，使路寬縮減為3 到5公
      尺，應無疑義；檢察官漏未採信證人郭忻容、方正雄、方
      慶輝之證詞，復未參照上述證人證詞加以綜合判斷，遽論
      現場聯外道路成為寬15至18公尺，係業主林錦堂於90年1
      月9 日前挖掘砂石所致云云，尚乏確切證據證明。
    2.另證人林睦期證稱: 「（90年1 月9 日）聯外道路有5－7
      公尺表面裸露現象，5－7公尺以外的部分也都是裸露的，
      ... ，我（從前作證）所說5-7 公尺，應該不只這樣，而
      且當時我是目視的」（見本院卷第100 頁背面）等語，不
      論證人林睦期所稱之聯外道路有寬5 －7 公尺部分表面裸
      露、無植被是否精準正確，一般經驗而言，該道路寬度縱
      使為目測，亦不可能將寬15至18公尺之無植被部分目測成
      差距約達3 倍之5 －7 公尺寬度；再依90年1 月9 日『水
      土保持計畫施工行政監督檢查表』所附照片編號1-5 （證
      物影本卷第41頁上方照片）亦顯示，當時部分聯外道路二
      側尚有植木，為一可供小客車通行之小徑，足認證人即業
      主林錦堂證稱，確有移除本案聯外道路兩側部分植被等語
      ，應屬真實。而本案聯外道路雖有超過5-7 公尺表面裸露
      ，然此表面裸露現象既僅係移除植被造成，而非盜挖土石
      所致，從而，檢察官認定聯外道路被拓寬，係業主林錦堂
      盜挖土石之結果，即與事實不符。
    3.再證人即原審同案被告黃明春雖証述: 「90年3 月1 日方
      接辦本案業務，..，90年3 月26日前往現場勘查，當時目
      測聯外道路是長約133 公尺、寬約15至18公尺、深約7 公
      尺之峽谷型道路，... ，我在90年3 月26日所看到的地貌
      ，就跟90年1 月9 日所拍攝之照片一樣，也就是開工時聯
      外道路已經開挖了」（見91年度他字第4511號卷第182 至
      184 頁）、「90年3 月26日當時所看到的聯外道路現況與
      90年12月18日所看到的完全一樣」（見91年度他字第4511
      號卷第218 至219 頁）等語，然遍閱本案全部卷證，並無
      同案被告黃明春於90年3 月26日、90年12月18日拍攝之本
      案現場照片可供本院比對，而本院函請高雄縣政府陳報黃
      明春勘查現場之照片，經函覆以: 「全卷宗已移送司法機
      關，經電洽相關承辦人員結果，無備份資料留存」（見本
      院卷第90頁高雄縣政府99年10月20日府農保字第09902684
      21號函），參以共同被告黃明春製作之90年3 月26日「水
      土保持計畫施工行政監督檢查表」僅記載: 「臨時沉沙滯
      洪池底部未依規定辦理，申請土地界線與開挖界線未標示
      清楚，致緩衝帶無突顯出來」（見證物影本卷第76、77頁
      ），其製作發給巨固砂石行之90年12月26日高雄縣政府90
      府農保字第9000210171號函亦僅記載: 「台端未依限完成
      緩衝帶修護植生及臨時排水溝未設置等改正工作，再次限
      期改正... 」（見證物影本卷第14、15頁）等語，均未描
      述其勘查本案聯外道路之當時狀況，以致本院無從審究證
      人即原審同案被告黃明春證述「開工時，聯外道路已經開
      挖」云云，係指合法挖掘排水溝、滯洪池等物，或係遭違
      法盜挖? 況證人黃明春又稱: 「90年1 月9 日林睦期當天
      所拍的聯外道路照片，在我保管的卷宗內，但我沒有詳閱
      」（見91年度他字第4511號卷第184 頁）等語，則其既未
      詳閱90年1 月9 日照片，又如何確定90年3 月26日、90年
      12月18日聯外道路現場情況即和90年1 月9 日相同? 且90
      年1 月9 日『水土保持計畫施工行政監督檢查表』所附照
      片6 張（證物影本卷第39至41頁），其中臨時排水設施（
      滯洪池、排水溝）均為業主依法施工之照片，業經證人林
      睦期証述屬實，顯與之後90年3 月26日黃明春製作之「水
      土保持計畫施工行政監督檢查表」記載: 「臨時沉沙滯洪
      池底部未依規定辦理... 」（見證物影本卷第76、77頁）
      等業主未依法施工之情狀不符，則90年1 月9 日、90年3
      月26日之現場狀況是否如證人黃明春所言二者完全一樣，
      顯值懷疑；再證人黃明春為本案共同被告，為避免其嫁禍
      他人而虛偽陳述，以脫免自己罪責，尤應有足以令人確信
      其陳述為真實之補強證據，始能據為被告陳武瑞論罪之依
      據，從而，原審同案被告黃明春之証述既有前述瑕疵之處
      ，又無補強證據可證明其陳述確屬真實，即不得遽採為不
      利被告陳武瑞之認定。
（五）被告並未犯刑法第213條公務員登載不實罪:
      證人林睦期證稱: 「90年1 月9 日水土保持計畫施工行政
      監督檢查表，是依我親眼看到的為記載，... ，監造紀錄
      欄內記載「尚未開挖」，係指核定之水土保持計畫範圍內
      並無開挖，... ，斯時採石區設有界樁，並無開挖... ，
      我於現場除詢問業主外，並向目的事業單位人員確認現場
      是否有開挖」（見原審卷三第59、60、63頁）、「90年1
      月9 日去檢查時，這些照片是我要求林錦堂提出的，92年
      度偵字第199014號卷第69頁是區域範圍內的照片」（見本
      院卷第101 背面、102 頁）等語，並有當時業主林錦堂提
      出的開挖基地現狀照片（92年度偵字第199014號卷第69頁
      ）可證，是證人林睦期90年1 月9 日製作、被告會同簽註
      之水土保持計畫施工行政監督檢查表記載顯無不實之情況
      ，可以認定。從而，檢察官認被告基於圖利林錦堂之犯意
      ，於90年1 月9 日「水土保持計畫施工行政監督檢查表」
      上簽名並偽載「目前尚未開工施挖」等內容，另向不知情
      之林睦期偽稱該現場尚未開工施挖，致林睦期將「尚未開
      挖」之不實事項登載於職務上所掌之上開「水土保持計畫
      施工行政監督檢查表」上，致生損害於高雄縣政府對於水
      土保持計畫施工檢查之正確性云云，核與事實不符。
綜上觀之，被告前開辯解，尚非不可採信。
五、綜上所述，本件公訴意旨所舉之證據，既存有前述瑕疵，復
    無其他積極證據足證被告有公訴意旨所指犯行，則其為訴訟
    上之證明，未達到通常一般之人均不會有任何懷疑，而得確
    信被告有圖利他人及公文書登載不實之事實，自無從說服本
    院形成有罪之心證，其犯罪尚屬不能證明。
六、原審因而以無積極證據證明被告犯圖利罪及公文書登載不實
    罪，而為被告無罪之諭知，核無違誤；檢察官具狀請求上訴
    ，猶執前詞，指摘原判決不當，為無理由，應予駁回。
據上論斷，應依刑事訴訟法第368 條，判決如主文。
本案經檢察官高碧霞到庭執行職務。
中    華    民    國    99    年    11    月    30    日
                  刑事第十一庭  審判長法  官 翁慶珍
                                      法  官 孫啟強
                                      法  官 石家禎
以上正本證明與原本無異。
如不服本判決應於收受本判決後10日內向本院提出上訴書狀，其
未敘述上訴理由者，並得於提起上訴後10日內向本院補提理由書
狀（均須按他造當事人之人數附繕本）「切勿逕送上級法院」。
中    華    民    國    99    年    11    月    30    日
                                      書記官 賴梅琴

司法院資訊處製作；財團法人民間司法改革基金會備份。
